【裁判字號】    97,婚,738
【裁判日期】    971103
【裁判案由】    離婚
【裁判全文】
臺灣臺中地方法院民事判決               97年度婚字第738號
原      告  乙○○
被      告  甲○○
上列當事人間請求離婚事件，本院於民國97年10月20日言詞辯論
終結，判決如下：
    主      文
准原告與被告離婚。
訴訟費用由被告負擔。
    事實及理由
甲、程序方面
壹、按原告本於數項離婚事由提起離婚之訴，係合併提起數宗形
    成之訴，可致同一之法律效果，此種起訴之形態，學者謂之
    為重疊的訴之合併；其訴訟標的雖有數項，而僅有單一之聲
    明，法院應就原告所主張之數項訴訟標的逐一審理，如認定
    其中一項訴訟標的為有理由，固可即為原告勝訴之判決，惟
    必須認定原告所主張之各項訴訟標的均無理由時，始得為其
    敗訴之判決（最高法院86年度台上字第997號判決可供參考
    ）。然若原告以單一之聲明，主張二以上訴訟標的，而請求
    法院擇一訴訟標的為其勝訴之判決者，乃所謂選擇訴之合併
    ，原告依其中之一訴訟標的可獲全部受勝訴判決時，法院固
    得僅依該項訴訟標的而為判決，對於其他訴訟標的無庸審酌
    ；惟如各訴訟標的對於原告判決之結果不同，法院自應擇對
    原告最為有利之訴訟標的而為裁判（最高法院94年度台上字
    第2311號判決可供參考）。惟當事人究係請求就數項訴訟標
    的均為裁判或擇一為其勝訴之判決，法院應行使闡明權以了
    解其真意所在（最高法院89年度台上字第602號判決可供參
    考）。
貳、查本件原告本於民法第1052條第1項第10款、第2項之數項離
    婚事由提起離婚之訴，係合併提起數宗形成之訴，可致同一
    之法律效果；而經本院依前開說明行使闡明權後，原告主張
    就系爭數項離婚事由，請求法院擇一訴訟標的為其勝訴之判
    決（見本院民國97年10月20日言詞辯論筆錄），則本件訴訟
    乃所謂選擇訴之合併，當依前開說明處理，合先敘明。
乙、實體方面
壹、原告主張：兩造結婚約20年，婚後因被告無工作，遊手好閒
    ，固夫妻感情不睦。詎被告目前因犯不名譽之罪而入監執行
    刑罰。因被告長期在監服刑，致兩造並未共同生活，兩造婚
    姻無疑已生重大破綻，在客觀上已達難以繼續維持或回復婚
    姻之希望，爰依民法第1052條第1項第10款、第2項之規定，
    請求判決離婚等語。並聲明：求為判決如主文所示。
貳、被告則以：兩造婚姻關係已久，且子女業將論及婚嫁；且原
    告於婚後即離家出走，未照顧子女，故其不同意離婚等語，
    資為抗辯。並聲明：（一）原告之訴駁回。（二）訴訟費用
    由原告負擔。
參、得心證之理由
一、按民法第1052條第2項規定：有前項以外之重大事由，難以
    維持婚姻者，夫妻之一方得請求離婚，但其事由應由夫妻之
    一方負責者，僅他方得請求離婚。立法旨趣在符合現代多元
    化社會之需要，使裁判離婚之事由較富彈性，當婚姻破裂時
    ，夫妻已無共同生活之實質時，即得請求離婚。又婚姻如有
    難以維持之重大事由，於夫妻雙方均須負責時，應比較雙方
    之有責程度，僅責任較輕之一方，得向責任較重之他方請求
    離婚，如雙方之有責程度相同，則雙方均得請求離婚，以符
    公平。是婚姻是否難以維持，應斟酌破壞夫妻共同生活之具
    體情事，是否客觀上達於動搖夫妻之共同生活，致夫妻已喪
    失維持婚姻之意欲以為斷，亦即婚姻是否已生破綻而無回復
    之希望，其難以維持婚姻之事實，是否已達於倘處於同一境
    況，任何人均將喪失維持婚姻希望之程度以決之。且婚姻係
    以夫妻之共同生活為目的，配偶應互相協力保持其共同生活
    之圓滿、安全及幸福，因而夫妻應相互尊重以增進情感和諧
    及誠摯之相處，此為維持婚姻之基礎，若此基礎不復存在，
    致夫妻無法共同生活，無復合可能者，即應認有難以維持婚
    姻之重大事由存在。查：
（一）兩造婚姻關係現仍存續中，有戶籍謄本在卷可證，自堪信
      為真實。
（二）被告因犯竊盜罪而經法院判處應執行有期徒刑8月確定，
      而於97年1月11日入監執行刑罰，此有臺灣高等法院在監
      在押全國紀錄表在卷可證，亦堪信為真實。
（三）是被告不思婚姻乃一男一女之兩性結合，以組織家庭，共
      同生活為目的，夫妻生活貴在相互扶持，被告因犯罪而入
      監服刑致未能與原告共同生活，嚴重妨礙家庭共同生活之
      美滿幸福，客觀上已達於動搖夫妻之共同生活；而期間兩
      造亦無法誠摯對談、溝通，兩造顯然均喪失維持婚姻之意
      欲，且兩造之婚姻破綻已陷無法彌補之窘境；足徵任何人
      處於同一情況下，均不願繼續維持此種婚姻生活，堪認本
      件兩造間確有難以維持婚姻之重大事由存在，而無法繼續
      彼此之共同婚姻生活無疑。且就前開離婚事由觀之，應係
      較可歸責於被告。從而，原告依民法第1052條第2項之規
      定，請求判決離婚，應屬有據，自應准許。
二、又本件訴訟乃選擇訴之合併，原告依前開訴訟標的即可獲全
    部受勝訴判決，則依前開說明，本院對於其他訴訟標的無庸
    審酌，附此敘明。
丙、訴訟費用負擔之依據：民事訴訟法第78條。
中    華    民    國    97    年     11    月    3    日
                    家事法庭    法  官  陳卿和
以上正本係照原本作成。
如對本判決上訴，須於判決送達後20日內向本院提出上訴書狀（
須附繕本）。
中    華    民    國    97    年     11    月    3    日
                                書記官   巫偉凱


司法院資訊處製作；財團法人民間司法改革基金會備份。
